臺灣新北地方法院刑事判決
111年度審金訴字第140號
公  訴  人  臺灣新北地方檢察署檢察官
被      告  李承恩


上列被告因洗錢防制法等案件，經檢察官提起公訴（110年度偵
字第19392號），本院判決如下：
    主  文
本件免訴。
    理  由
一、公訴意旨略以：被告李承恩知悉金融帳戶為個人專屬物品並
    涉及隱私資訊，常人非願交由他人任意使用，亦知悉不宜任
    意配他人要求提款並交付之，蓋詐欺集團等犯罪人士常使用
    他人金融帳戶作為收受、轉匯贓款等犯罪使用，並藉由使他
    人自該帳戶提款、交付，以掩飾或隱匿犯罪所得財物之本質
    、來源、去向，致使被害人及警方追查無門。竟以縱有人持
    其金融帳戶為詐騙、洗錢之犯罪工具，及依指示提領款項暨
    交付他人之行為，可能涉犯詐欺、洗錢罪責，亦不違其本意
    ，於民國109年9月2日前某日某時許，加入真實姓名年籍不
    詳、通訊軟體LINE暱稱「Karen wang 業務經理」、「廖慶
    富 Tom」、「QNiu 客服專員」、「陳浩偉」等人所屬之詐
    欺集團，復將其申辦中國信託商業銀行000-000000000000號
    金融帳戶(下稱本案金融帳戶)之存摺，交付上開詐欺集團成
    員，並擔任依指示提款交付集團上游成員之「車手」角色。
    該詐欺集團成員取得本案金融帳戶後，即共同意圖為自己及
    他人不法之所有，基於三人以上共同詐欺取財、洗錢之犯意
    聯絡，先由集團成員於附表所示之時間，向被害人陳妤嫻實
    施附表所示之詐術，致陳妤嫻陷於錯誤，遂依指示於附表所
    示之時間，匯付附表所示之款項至本案金融帳戶中。被告旋
    依集團成員指示，於附表所示之時間，臨櫃自本案金融帳戶
    內提領附表所示之金額，復至臺北市承德路與南京東路交岔
    口一帶，將上款交付集團成員。嗣被害人陳妤嫻察覺有異報
    警處理，經警循線查悉(下稱本案事實)。因認被告係犯刑法
    第339條之4第1項第2款之三人以上共同詐欺取財罪嫌，及洗
    錢防制法第2條、第14條第1項之一般洗錢罪嫌。被告上開犯
    行，係以一行為觸犯數罪名，為想像競合犯，並依刑法第55
    條本文之規定從一重即三人以上共同詐欺取財罪處斷等語。
二、按案件曾經判決確者，應諭知免訴之判決，刑事訴訟第302
    條第1款定有明文；案件曾經判決確定者，應為免訴之判決
    ，係以同一案件，已經法院為實體上之確定判決，該被告應
    否受刑事制裁，即因前次判決而確定，不能更為其他有罪或
    無罪之實體上裁判，此項原則，關於實質上一罪或裁判上一
    罪，其一部事實已經判決確定者，對於構成一罪之其他部分
    ，固亦均應適用，但此種情形，係因審判不可分之關係，在
    審理事實之法院，對於全部犯罪事實，按照刑事訴訟法第二
    百六十七條規定本應予以審判，故其確定判決之既判力，亦
    自應及於全部之犯罪事實，若在最後審理事實法院宣示判決
    後，始行發生之事實，既非該法院所得審判，即為該案判決
    之既判力所不能及，檢察官如就此部分發生之事實依法起訴
    ，既不在曾經確定判決之範圍以內，即係另一犯罪問題，受
    訴法院仍應分別為有罪或無罪之實體上裁判。又上開所謂「
    曾經判決確定」，就裁判上一罪言，乃專指有罪之判決確定
    ，如非經有罪判決確定，即無刑事訴訟法第二百六十七條所
    規定之一部、全部之關係，既無一部、全部之關係，自亦不
    發生既判力所及之問題(最高法院 82 年度台非字第 302 號
     刑事判決參照)；又所稱「同一案件」者係指所訴兩案之被
    告相同，被訴之犯罪事實亦屬同一者而言。另訴訟上所謂一
    事不再理之原則，關於實質上一罪或裁判上一罪，亦均有其
    適用。同一案件包括實質上一罪及裁判上一罪關係。而所謂
    判決確定，除指犯罪事實之全部已受判決確定之外，尚包括
    犯罪事實之一部確定。是否同一案件，端視前後案件之基本
    社會事實是否同一而定（最高法院60年台非字第77號判例、
    103年度台上字第1266號判決、109年度台上字第4033號判決
    意旨參照）。
三、經查：
　㈠被告前因明知將金融機構帳戶交予他人使用，可能因此供不
    法份子利用以使受害人將款項匯入後，再予提領使用，並預
    見可能因而幫助他人從事不法犯罪，竟仍基於幫助他人犯罪
    之未必故意，於109年9月1日前之某時，在臺北市承德路與
    南京西路附近之中國信託銀行前，以每期（6個月）4萬元代
    價，將其所有中國信託銀行帳號000000000000號帳戶之存摺
    、提款卡及密碼，提供予真實姓名年籍不詳之詐騙集團成員
    ，供其所屬詐騙集團做為提款、轉帳及匯款之用，以此方式
    幫助該犯罪集團向他人詐取財物。嗣該不法詐騙集團成員取
    得上開金融資料後，旋意圖為自己不法之所有，於如附表所
    示之詐騙時間，以如附表所示之方式，詐騙陳妤嫻（按該案
    同時被害人尚有陳彥婷、曾永誠、林紘任、陳玟霖、李怡萱
    、林洛葳、蘇雅慧等人，因與本案無關，僅略過此部分），
    致使其陷於錯誤，依該詐騙集團成員指示，於如附表所示之
    匯款時間，將如附表所示之金額匯至被告上開中國信託銀行
    帳戶等情，因認被告所為係犯刑法第30條第1項前段、第339
    條第1項之幫助詐欺取財罪，業經臺灣新北地方檢察署檢察
    官以110年度偵字第10774號、16698號聲請簡易判決處刑，
    由本院就被告上開犯行，以110年度簡字第2863號處有期徒
    刑3月，如易科罰金，以新臺幣1000元折算1日，已於110年9
    月10日確定在案（此稱前案）等情，有前開本院判決、臺灣
    高等法院被告前案紀錄表在卷可證。
　㈡檢察官就本案事實除前案交付帳戶之事實外，固增加被告擔
    任「車手」角色，依詐欺集團之指示，於附表所示之時間，
    臨櫃自本案金融帳戶內提領附表所示之金額，復至臺北市承
    德路與南京東路交岔口一帶，將贓款交付集團成員等事實，
    然核此二案件，就被告、被害人均相同，且在被告交付帳戶
    事實、被害人之被害情節等事實，亦完全相同，前案即經起
    訴，起訴效力自及於具同一事實之被告提領帳戶款項之行為
    ，是本案與前案，顯屬事實上同一案件無訛。
　㈢至本案檢察官起訴被告係刑法第339條之4第1項第2款三人以
    上共同詐欺取財罪、洗錢防制法第14條第1項洗錢罪之共同
    正犯。前案則認定被告所犯僅為幫助詐欺取財罪，且就上開
    提供帳戶之行為，幫助本案詐欺集團成員遂行詐欺取財犯罪
    ，同時侵害數被害人之財產法益，乃以一幫助行為，同時觸
    犯數個相同之幫助詐欺取財罪名，均為同種想像競合犯，依
    刑法第55條規定，各從一重之幫助詐欺取財罪處斷。惟本案
    與前案二案所訴罪名雖有不同，然被訴事實就提供帳戶、被
    害人被騙事實內容，則完全一致，為事實上同一案件，已詳
    如前述，且被告提供帳戶資料後，並擔任詐欺集團之「車手
    」、轉交贓款之洗錢犯行，既經本案認定與詐欺罪具有一行
    為觸犯數罪名，想像競合犯之裁判上一罪關係，而應屬裁判
    上之同一案件，一部犯罪事實既經判決確定，該確定判決之
    既判力自亦及於全部。
四、從而，本案被告被訴之加重詐欺、洗錢等犯罪事實，與前案
    確定判決認定之犯罪事實，具事實上及裁判上之同一案件關
    係，自為前案判決確定效力所及，依上開說明意旨，自應由
    本院諭知免訴之判決，並不經言詞辯論為之。
據上論斷，應依刑事訴訟法第302條第1款、第307條，判決如主
文。
本案經檢察官徐綱廷提起公訴。
中　　華　　民　　國　　111 　年　　10　　月　　3 　　日
                  刑事第二十五庭 審判長 法　官  白光華
　　　　　　　　　                      法  官  曾淑娟
　　　　　　　　　                      法  官  王綽光
以上正本證明與原本無異。
如不服本判決應於收受判決後20日內向本院提出上訴書狀，並應
敘述具體理由。其未敘述上訴理由者，應於上訴期間屆滿後20日
內向本院補提理由書（均須按他造當事人之人數附繕本）
「切勿逕送上級法院」。
                                        書記官　張家瑋
中　　華　　民　　國　　111 　年　　10　　月　　4 　　日
 附表 
編號 被害人姓名 詐騙時間 詐騙方式 匯款時間 匯款金額(新臺幣) 提領時間 提領金額 (新臺幣) 1 陳妤嫻 109年8月30日 詐欺集團成員以LINE，向左列被害人佯稱至網站進行下注投資等可獲取穩定報酬云云 109年9月2日13時18分許 2萬元 109年9月2日13時33分許 2萬元(僅列示與本案相關部分)